臺灣桃園地方法院刑事判決　　　　　　 94年度訴緝字第105號
公　訴　人　臺灣桃園地方法院檢察署檢察官
被　　　告　甲○○
上列被告因違反毒品危害防制條例案件，經檢察官提起公訴（93
年度毒偵緝字第181 號），經本院裁定改依簡式審判程序，判決
如下︰
    主  文
本件公訴不受理。
    理  由
一、按刑事訴訟法經修正部分條文，於92年2 月6 日經總統公布
    ，同年9 月1 日起施行。修正後刑事訴訟法增訂第273 條之
    1 規定除被告所犯為死刑、無期徒刑、最輕本刑為三年以上
    有期徒刑之罪、或高等法院管轄第一審案件者外，於審判期
    日前之程序進行中，被告先就被訴事實為有罪之陳述時，審
    判長得告知被告簡式審判程序之旨，並聽取當事人、代理人
    、辯護人及輔佐人之意見後，裁定進行簡式審判程序。經查
    ，本件被告甲○○被訴違反毒品危害防制條例一案，為前開
    不得進行簡式審判程序以外之案件，且被告甲○○於本院行
    準備程序時就訴事實為有罪之陳述，本院告知被告簡式審判
    程序之旨，並聽取被告之意見後，爰依上開刑事訴訟法第27
    3 條之1 之規定，當庭裁定改依簡式審判程序審判之，合先
    敘明。
二、本件公訴意旨略以：被告甲○○前因施用毒品案件，經裁定
    送觀察勒戒後，認無繼續施用毒品傾向，經臺灣高等法院於
    民國87年8 月22日，以87年度上訴字第2036號判決免刑確定
    。詎仍不知悔改，復基於施用毒品之犯意，於92年7 月21日
    晚間9 時15分許為警採尿時起回溯26小時及96小時內某一時
    點，在台灣地區某不詳處所，施用第一級毒品海洛因及第二
    級毒品安非他命，為警於92年7 月21日下午6 時45分許，在
    桃園縣八德市○○街240 巷10號6 樓查獲。經法院裁定送觀
    察勒戒後，認有繼續施用毒品之傾向。因認被告甲○○涉犯
    毒品危害防制條例第10條第1 項、第2 項之施用第一、二級
    毒品罪嫌。
三、按毒品危害防制條例於被告行為後已經修正，並於93年1 月
    9 日施行，而新修正後毒品危害防制條例第35條規定，雖為
    刑法第2 條關於新舊法適用之特別規定，惟該條文僅就新法
    「施行前繫屬之案件」為規範之對象，至於在舊法時期犯罪
    ，於新法「施行後繫屬之案件」如何適用法律，則無明文，
    於此情形自應回歸刑法第2 條，以為適用法律之依據，是本
    件被告施用毒品之案件，既係於修正毒品危害防制條例施行
    後始繫屬於本院（93年7 月22日繫屬於本院），依上說明，
    自應依刑法第2 條之規定比較新、舊法律之適用。而依修正
    後毒品危害防制條例第20條第2 項、第3 項及第23條第2 項
    之規定，有關施用毒品之處遇程序，區分為初犯、執行完畢
    釋放5 年後再犯及執行完畢釋放後5 年內再犯3 種。其中再
    犯之情形，執行完畢釋放5 年後再犯同條例第10條之罪者，
    適用同條例第20條第1 項、第2 項規定，由法院裁定令入勒
    戒處所觀察、勒戒或令入戒治處所強制戒治；至執行完畢釋
    放後5 年內再犯同條例第10條之罪者，一律由檢察官依法追
    訴，不再視觀察、勒戒後有無繼續施用毒品傾向，而異其處
    理程序。而修正前毒品危害防制條例第20第3 項則規定（一
    犯之觀察勒戒或強制戒治）為不起訴之處分後，5 年內再犯
    第10條之罪者，經觀察、勒戒後，認有繼續施用毒品之傾向
    或三犯以上者，應由檢察官聲請法院裁定先令入戒治處所施
    以強制戒治並依法追訴。次按起訴之程序違背規定者，應諭
    知不受理之判決，刑事訴訟法第303 條第1 款亦定有明文。
四、經查，公訴人認本件被告甲○○前因施用毒品案件，經裁定
    送觀察勒戒後，認無繼續施用毒品傾向，嗣經臺灣高等法院
    於87年8 月22日，以87年度上訴字第2036號判決免刑確定，
    ，惟被告復基於施用毒品之犯意，於92年7 月21日晚間9 時
    15分許為警採尿時起回溯26小時及96小時內某一時點，在台
    灣地區某不詳處所，非法施用第一級毒品海洛因及第二級毒
    品安非他命之犯行，業據被告於本院審理時供認不諱，並有
    桃園縣衛生局不法藥物尿液檢定書1 份在卷可稽，堪認被告
    所犯上開犯行屬實。惟觀之被告前因施用毒品案件，經裁定
    送觀察勒戒後，認無繼續施用毒品傾向，於87年7 月15日執
    行完畢出所，有卷附台灣高等法院被告前案紀錄表可按，則
    於此情形，依上開新舊法比較結果，自應以新法之規定，有
    利於行為人，換言之，被告所犯本件施用毒品犯行係於其前
    次觀察、勒戒87年7 月15日執行完畢釋放後5 年後即92年7
    月21日晚間9 時15分許為警採尿時起回溯26小時及96小時內
    某一點再犯，依修正後毒品危害防制條例第20條之規定，應
    先將被告送觀察、勒戒，並視該觀察、勒戒之結果有無繼續
    施用毒品之傾向，以決定進一步強制戒治，不得逕行提起公
    訴。是檢察官逕向本院提起公訴，其起訴程序顯有違規定，
    揆諸前開法條之規定，依法應諭知不受理之判決。
據上論斷，應依刑事訴訟法第273 條之1 、第303 條第1 款，判
決如主文。
本案經檢察官徐則賢到庭執行職務。
中　　華　　民　　國　　94　　年　　8 　　月　　26　　日
　　　　　　　　　台灣桃園地方法院刑事第七庭
　　　　　　　 　 　　法　官  林惠霞
以上正本證明與原本無異。
如不服本判決，應於收受送達後10日內向本院提出上訴書狀。
                      書記官  陳恩如
中　　華　　民　　國　　94　　年　　8 　　月　　26　　日
